【裁判字號】    92,交聲,1828
【裁判日期】    921211
【裁判案由】    交管條例聲異
【裁判全文】
臺灣板橋地方法院交通事件裁定                  九十二年度交聲字第一八二八號
    原處分機關  交通部公路總局臺北區監理所
    異  議  人
    即受處分人  乙友交通企業有限公司
    法定代理人  乙○○
右列受處分人因違反道路交通管理處罰條例案件，對原處分機關九十二年六月二十三
日所為之處分（原處分案號：北監營字第四０—Ζ00000000號），聲明異議
，本院裁定如左：
    主  文
異議駁回。
    理  由
一、按汽車駕駛人領有小型車駕駛執照，駕駛聯結車、大客車、大貨車者，汽車所有
    人及駕駛人各處新臺幣四萬元以上八萬元以下罰鍰，並當場禁止該汽車駕駛人繼
    續駕駛及扣留其車輛牌照，並吊扣其汽車牌照三個月。汽車所有人如已善盡查證
    駕駛人駕駛執照資格之注意，或縱加以相當之注意而仍不免發生違規者，汽車所
    有人不受本條之處罰。道路交通管理處罰條例第二十一條之一第一項第三款、第
    第三項、第四項分別規定甚明。又行政罰係以行政義務之違反，為其可罰性之依
    據，於責任要件上雖無刑事制裁法以處罰故意犯為原則、處罰過失犯為例外理論
    之適用，亦未設有類似刑法關於過失犯之處罰，以法律有明文規定者為限之法文
    ，然此非謂行政罰不以有責性為主觀要件，蓋其處罰仍帶有對於違反行政義務之
    不法行為加以非難、制裁之內涵，自以行為人之行為出於故意或過失為必要；但
    如應受行政罰之行為，僅須違反禁止規定或作為義務，而不以發生損害或危險為
    其要件者，即推定為有過失，而於行為人不能舉證證明自己無過失時，即應受處
    罰，此亦有司法院大法官會議釋字第二七五號解釋文內容可參。
二、異議意旨略以：聲明人所有車牌號碼ＧＰ─三二０號營業大貨車於民國九十二年
    五月二日一時四十分許，在國道一號公路泰山收費站北磅處，遭警員告發領有小
    型車駕照駕駛營業大貨車，舉發條款為道路交通管理處罰條例第二十一條之一第
    一項第三款，開立甲○○交字第Ζ00000000號違反道路交通管理事件通
    知單，並由交通部公路總局台北區監理所根據上開條例第二十一條之一規定，裁
    決處罰聲明人罰鍰新台幣（下同）四萬元，並吊扣汽車牌照三個月。惟依前開條
    例規定，若汽車所有人已善盡查證駕駛執照資格之注意或縱加以相當之注意而不
    免發生違規者，則汽車所有人不受該條例之處罰。而本件係因該車之合格駕駛當
    日身體不適，始由該車助手自行幫忙駕駛車輛前往載貨地點，可見聲明人早已縱
    加以相當之注意，亦無法避免本件違規之發生，依法自應不受處分等語。
三、經查，本件異議人即受處分人乙友交通企業有限公司所有車牌號碼ＧＰ—三二０
    號營業大貨車於上開時、地，因駕駛人吳智祥僅領有普通小型車駕駛執照，卻駕
    駛該營業大貨車，經警攔查掣單舉發之事實，業據原移送單位函敘甚明，且有原
    舉發通知單一紙（甲○○交字第Ζ00000000號）附卷可稽，並為異議人
    所不爭執，自堪信為真實。至異議人雖泛以前詞置辯，惟並無提出其已善盡查證
    駕駛人駕駛執照資格之注意，或縱加以相當之注意而仍不免發生違規之證據以供
    本院調查，揆諸首開法條規定及說明，自仍不得免罰。
四、從而，原處分機關依據首開法條之規定，並審酌異議人違規情節輕重，裁處罰鍰
    四萬元並吊扣汽車牌照三個月，於法無何違誤，量罰亦甚妥適，應予維持，本件
    異議為無理由，應予駁回。
五、據上論斷，應依道路交通案件處理辦法第十九條，裁定如主文。
中      華      民      國    九十二    年     十二     月     十一     日
                                  臺灣板橋地方法院交通法庭
                                          法  官  黃  若  美
右正本證明與原本無異
如不服本裁定應於送達後五日內向本院提出抗告狀
                                          書記官  曹  秋  冬
中      華      民      國    九十二    年     十二     月     十二    日


司法院資訊處製作；財團法人民間司法改革基金會備份。
